【裁判字號】    91,上易,3366
【裁判日期】    920404
【裁判案由】    恐嚇
【裁判全文】
臺灣高等法院刑事判決                          九十一年度上易字第三三六六號
    上  訴  人  臺灣桃園地方法院檢察署檢察官
    被      告  乙○○
右上訴人因恐嚇案件，不服臺灣桃園地方法院九十年度易字第二四Ｏ六號，中華民國
九十一年十月十七日第一審判決（起訴案號：臺灣桃園地方法院檢察署九十年度偵字
第五六六號）提起上訴，本院判決如左：
    主  文
上訴駁回。
    理  由
一、本案經本院審理結果，認第一審判決對被告乙○○為無罪之諭知，核無不當，應
    予維持，並引用第一審判決書記載之證據及理由（如附件）。
二、檢察官上訴意旨略以：原審判決以告訴人未對證人曾黃月霞於案發時是否在場，
    亦不知當時店內員工人數，且被告事後未依約前往取款，而告訴人又係事發後相
    隔三個多月始報案等與常情未合，惟人之記憶常跟隨個人喜惡或事件對其之重要
    性而增強或減弱，況若僅以被告未依約取款而認其必無恐嚇取財之犯行，則被告
    未前往取其自稱高達千萬元之賭金，又豈常情？告訴人雖於案發後數月始自警局
    報案，然被告不諱言有於告訴人所指述時日前往告訴人經營之飲食店要求付款之
    事實，足證告訴人指述之對象或內容均詳實無誤。不能以告訴人無法回答案發當
    時身邊枝微末節之事實，而推測告訴人之指述必有瑕疵，認原審判決認事用法違
    誤，請求撤銷原判決，為適法之判決。
三、按犯罪事實應依證據認定之，無證據不得推定其犯罪事實；又不能證明被告犯罪
    者，應諭知無罪之判決；刑事訴訟法第一百五十四條、第三百零一條第一項分別
    定有明文。又犯罪事實之認定，應憑真實之證據，倘證據是否真實尚欠明確，自
    難以擬制推測之方法，為其判斷之基礎；而認定犯罪事實之證據係指足以認定被
    告確有犯罪行為之積極證據而言，該項證據自須適合於被告犯罪事實之認定，始
    得採為斷罪資料，最高法院著有五十三年台上字第六五六號、二十九年上字第三
    一○五號判例可參。且刑事訴訟上證明之資料，無論其為直接或間接證據，均須
    達於通常一般之人均不致有所懷疑，而得確信其為真實之程度，始得據為有罪之
    認定，若其關於被告是否犯罪之證明未能達此程度，而有合理懷疑之存在，致使
    無從形成有罪之確信，根據「罪證有疑，利於被告」之證據法則，即不得遽為不
    利被告之認定，亦有最高法院七十六年台上字第四九八六號判例可稽。其以情況
    證據（即間接證據）斷罪時，尤須基於該證據在直接關係上所可證明之他項情況
    事實，本乎推理作用足以確證被告有罪，方為合法，不得徒憑主觀上之推想，將
    一般經驗上有利被告之其他合理情況逕予排除，此觀諸最高法院三十二年上字第
    六七號判例自明。
四、查：公訴人認為被告涉嫌恐嚇取財罪嫌，係以被害人甲○○指述及在場證人曾黃
    月霞證詞為論據，惟查：本案於八十九年十一月九日案發後，告訴人遲於八十九
    年十一月二十三日始向桃園縣警察局桃園分局埔子派出所備案，何以告訴人未於
    被害後以及被告未續前來索款之最近時間內快速報警，已有可疑，況且告訴人於
    備案時陳明：『案發當時只有告訴人一人在場』，此有該局九十二年二月二十日
    桃警分刑字第Ｚ○○○○○○○○○號函附警訊筆錄在卷可查，核與證人曾黃月
    霞於原審到庭結證『：：其並未在場聽聞被告向告訴人恐嚇，且當天沒有看到被
    告，：』，警訊供稱『：：被告有打電話來恐嚇：：』等語，均係告訴人告知之
    事實相符。足見告訴人嗣後稱有證人曾黃月霞目擊云云，既不可採，雖被告坦承
    當日前往告訴人營業場所係向告訴人索取簽賭六合彩之中獎彩金乙節，惟證人曾
    黃月霞於警訊、偵查所為之上開證述，均非證人親自體驗事實之經過，均係傳聞
    告訴人之陳述，核屬傳聞證據，無證據能力，自不得逕以被告坦承，斯時前往該
    址向告訴人要求取款，逕為被告有不法犯行判決之基礎。本案原審另審酌告訴人
    陳述其經營飲食店營業之情形，認當時正值凌晨一時之消夜時刻，何以長達二十
    分鐘無其他顧客，並綜合告訴人指述若當時受被告恐嚇，何以被告未依約取財，
    認與常情有違，亦無不適當。另按簽賭六合彩，係賭博之犯罪行為，若莊家拒付
    ，中彩者未前往領取之因素，相當複雜，本件被告未續前往領取彩金，亦屬可能
    ，尚不仍以未續前往索取彩金，逕認被告必無簽賭之事實，本件除告訴人有瑕疵
    之片面指述外，並無其他積極證據證明被告有恐嚇取財犯行，原審以被告毋庸自
    証無罪，依照「罪證有疑，利於被告」之證據法則，諭知被告無罪，核其認事用
    法，尚無違誤，本件上訴無理由，應予駁回。
據上論結，應依刑事訴訟法第三百七十三條、第三百六十八條，判決如主文。
本案經檢察官劉家芳到庭執行職務。
中      華      民      國    九十二    年      四      月      四      日
                              臺灣高等法院刑事第二十三庭
                                  審判長法  官  黃  瑞  華
                                        法  官  陳  坤  地
                                        法  官  王  淑  滿
右正本證明與原本無異。
不得上訴。
                                        書記官  陳  思  云
中      華      民      國    九十二    年      四      月      四      日


司法院資訊處製作；財團法人民間司法改革基金會備份。
